臺灣高等法院民事裁定　　　　　　　　　99年度上字第1335號
上　訴　人　林錦雪
訴訟代理人　林穆弘律師
被　上訴人　鄭瓊珠
訴訟代理人　鄭涵雲律師
上列當事人間返還房屋等事件，上訴人對於民國100年4月26日本
院判決（99年度上字第1335號），提起上訴，本院裁定如下：
    主  文
上訴駁回。
第三審訴訟費用由上訴人負擔。
    理  由
一、按對於財產權訴訟之第二審判決，如因上訴所得受之利益，
    不逾新臺幣一百萬元者，不得上訴。前項所定數額，司法院
    得因情勢需要，以命令減至新臺幣五十萬元，或增至一百五
    十萬元。民事訴訟法第466條第1項、第3項分別定有明文。
    而司法院業於民國91年1月20日以（91）院臺廳民一字第030
    75號函，將民事訴訟法第466條第1項所定上訴第三審之利益
    額數，提高為新臺幣（下同）150萬元，並訂於91年2月8日
    起實施。又訴訟標的之價額，由法院核定。核定訴訟標的之
    價額，以起訴時之交易價額為準；無交易價額者，以原告就
    訴訟標的所有之利益為準。以一訴附帶請求其孳息、損害賠
    償、違約金或費用者，不併算其價額。而計算上訴利益，準
    用關於計算訴訟標的價額之規定。民事訴訟法第第77條之1
    第1項、第2項、第77條之2第2項、第466條第4項分別亦有明
    定。且對於不得上訴第三審之判決而上訴者，原第二審法院
    應以裁定駁回之，此觀諸民事訴訟法第481條準用第442條第
    1項規定即明。
二、經查：
（一）被上訴人起訴主張：上訴人自民國96年4月1日承租伊所有
      之臺北市○○○路20號4樓房屋暨同棟建物地下2樓編號6
      號停車位（下合稱系爭建物），至96年9月30日止，並約
      定於租賃期間上訴人不得將系爭建物轉租他人使用，惟上
      訴人不僅於租賃期滿時，拒將系爭建物交還予伊，並違約
      於租賃期間，將系爭建物轉租予宋忠德，租賃期間自94年
      6月1日起至99年5月31日止，爰依民法第767條、第179條
      、第184條第1項前段等規定及租賃契約等法律關係，請求
      上訴人返還系爭建物，並給付違約金等情。
（二）職是，核定本件訴訟標的之價額，應以系爭建物於起訴時
      之交易價額為準，惟被上訴人提起本件訴訟時，系爭建物
      未經交易而無實際交易價額，則當以被上訴人就系爭建物
      所有之利益為據，堪以確定。至被上訴人於本件訴訟附帶
      請求之違約金者，則不併算其價額，附此指明。
（三）按稅捐機關核定房屋課稅現值之依據，係依房屋使用執照
      記載之構造、用途、總層數、面積等項目，並參照縣市不
      動產評價委員會評定之各類標準數據。是以，建物課稅現
      值，得作為原告就訴訟標的所受利益之客觀價值標準，而
      為核定訴訟標的價額之依據。查系爭建物99年課稅現值為
      55萬2500元，有臺北市稅捐稽徵處士林分處99年4月14日
      北市稽士林乙字第09930378900號函附之臺北市稅捐稽徵
      處房屋稅籍資料證明書附卷可稽（見原審卷第39頁至第40
      頁）。據此，本件起訴時，被上訴人就系爭建物所有之利
      益應為55萬2500元，以之核定本件訴訟標的價額，當屬妥
      適。
（四）從而，揆諸上二之規定意旨所示，上訴人就其於本院判決
      敗訴部份，提起第三審上訴，所得受之上訴利益，即為系
      爭建物價額55萬2500元。至被上訴人於本件訴訟附帶請求
      違約金部分，則不併算其價額。至上訴人雖於100年5月30
      日民事聲明上訴狀稱：應以臺灣臺北地方法院（下稱臺北
      地院）97年度訴字第2106號確認租賃關係存在事件中，筆
      錄所載之「執行債權即房屋估定價額核定為244萬1940元
      」為上訴利益，計徵裁判費為3萬7882元云云。惟該房屋
      估定價額乃係於97年7月11日前所為估算（見100年5月30
      日民事聲明上訴狀附之筆錄影本），並非系爭建物於99年
      2月26日本件起訴時之交易價額，自不得以之為本件訴訟
      標的價額或上訴利益之計算基礎。
（五）準此，本件上訴人因上訴所得受之利益未逾150萬元，自
      在不得上訴之列，其提起本件上訴為不合法，應予駁回。
      至上訴人繳納之第三審裁判費，得依民事訴訟法第77條之
      26規定聲請返還，附此說明。
三、據上論結，本件上訴為不合法，依民事訴訟法第481條、442
    條第1項、第95條、第78條，爰裁定如主文。
中    華    民    國   100    年    8     月    16    日
                  民事第五庭
                        審判長法  官  李錦美
                              法  官  黃雯惠
                              法  官  鍾任賜
正本係照原本作成。
如不服本裁定，應於收受送達後10日內向本院提出抗告狀，並應
繳納抗告費新台幣１千元。
中    華    民    國   100    年    8     月    16    日

                              書記官  吳金來